【裁判字號】    90,訴,406
【裁判日期】    901030
【裁判案由】    違反懲治盜匪條例
【裁判全文】
臺灣桃園地方法院刑事判決                            九十年度訴字第四０六號
    公  訴  人  臺灣桃園地方法院檢察署檢察官
    被      告  乙○○
    指定辯護人  本院公設辯護人  戊○○
右列被告因盜匪案件，經檢察官提起公訴（九十年度偵字一五七八號），本院判決如
左：
    主  文
乙○○意圖為自己不法所有，以脅迫致使不能抗拒，而取他人之物，處有期徒刑柒年
陸月，黑色手提皮包壹只（內有現金新臺幣壹萬餘元、甲○○身分證、駕駛執照各壹
紙、中國信託商業銀行及遠東商業銀行信用卡各壹只及諾基亞牌行動電話（門號：0
000000000，序號：000000000000000）壹具發還被害人甲○○。
    事  實
一、乙○○前於民國（下同）八十九年間因盜匪案件，經最高法院於九十年三月八日
    判處有期徒刑七年確定（現在桃園監獄執行中），竟仍不知悛悔，復基於為自己
    不法所有之意圖，於八十九年九月十五日晚上七時許，頭戴銀白色半罩式安全帽
    乙頂，騎用ＢＹＩ─９５１號機車，行經桃園縣桃園市○○○街十八號前時，見
    甲○○正要開啟自用小客車車門上車之際，即先將上開機停置在隔壁巷口（惟未
    熄火），再帽戴著上開安全帽走向甲○○，並將甲○○推倒在上開自用小客車內
    ，並對甲○○脅迫稱「要搶劫」等語，並隨即動手拿取甲○○所有攜帶身旁之黑
    色手提皮包乙只（內有現金新台幣一萬餘元、甲○○身分證、駕駛執照各乙紙、
    中國信託商業銀行及遠東商業銀行信用卡各乙只及諾基亞牌行動電話（門號：0
    000000000，序號：000000000000000）乙具），惟因
    甲○○拉住上開黑色手提皮包不放，而與乙○○發生拉扯，乙○○見狀即再對甲○○脅迫稱「再不放手便要殺死你」等語，致甲○○因之陷於不抗拒而立即放開
    上開黑色手提皮包，乙○○即取得上開黑色手提皮包乙只，並立即跑回隔壁巷口
    處騎用上開機車逃離上開現場，惟經甲○○在後追出後，仍辨識出乙○○當時所
    騎用機車車號「９５１」，而報警循線於八十九年十月二十一日下午一時二十分
    許，在桃園縣八德市○○路○段三六一巷四三弄十五號二樓逮捕乙○○本人到案
    ，並扣得上開安全帽乙頂。
二、案經桃園縣警察局桃園分局報請臺灣桃園地方法院檢察署檢察官偵查起訴。
    理  由
一、訊據被告乙○○矢口否認右揭犯行，辯稱：伊未曾頭戴上開安全帽，並騎用上開
    機車於右揭時地盜匪甲○○上開黑色手提皮包乙只云云。經查：被告右揭犯行業
    據被害人甲○○迭次於警訊中及本院審理時指訴「當時我從住家下樓至停車地方
    開啟車門，剛開啟車門之際，一名年紀約十八至二十歲左右男子頭戴半罩式白色
    安全帽，騎乘深色重機車，僅記得車牌Ｒ？？─９５１號從我後方搶奪我左手上
    該只黑色手提袋後騎機車往桃市○○街揚長而去（見八十九年度偵字第一六三二
    八號偵查卷第九頁）」、「八十九年九月十五日十九時三十分於桃市○○○街十
    八號前，當時我正準備開車門上我的自小客，突然有一男子將我推入車內，並說
    要搶劫，便動搶我的皮包，我便和該男子發生拉扯，最後該男子說再不放手就要
    殺我，我才放手，歹徒搶了我的皮包後便徒步至隔壁巷子騎未熄火之機車逃逸（
    見同上偵查卷第十一頁）」、「搶嫌約二十歲當時頭戴銀白色半罩式安全帽，騎
    乘車輛最後三碼號牌為９５１，車型顏色因天色已暗看不清楚（見同上偵查卷第
    十一頁）」、「（當時被搶何物？）皮包一個，內有現金一萬多元、身分證、駕
    照、中國信託及遠東高銀信用卡、ＮＯＫＩＡ牌行動電話（見同上偵查卷第十一
    頁）」、「....，我沒有看到他手上有沒有帶兇器，他恐嚇要殺我時我心裡很害
    怕，被告是很快的跑走，我有在後面追他，也有看到他跳上機車就騎走了，被告
    車子沒有熄火，我記得他的車號是９５１，被告的安全帽是銀白色的，我只好當
    天去報案，被搶的東西都沒有找回來（見本院卷九十年六月五日筆錄）」等語明
    確，復有扣案之上開銀白色半罩式安全帽乙頂及上開車號「ＢＹＩ─９５１」之
    機車照片乙紙，且被害人甲○○迭次於被告遭警逮捕前後之警、偵訊中及本院審
    理時經當場指認被告或其本人照片時，均指稱「....，歹徒身高約一六五至一七
    ０公分，瘦的體型（見八十九年度偵字第一六三二八號偵查卷第十頁）」、「因
    當時我有與搶嫌面對面拉扯，所以於組內指認乙○○就是當初搶我皮包之搶嫌，
    乙○○機車號碼後三碼９５１及機車內之銀白色半罩式安全帽皆與當初搶嫌相符
    （見同上偵查卷第十二頁）」、「（提示被告照片，是否就是搶你財物的人？）
    他一說要搶劫，我本能性轉身過去看什麼情況，正好有看見他人，就是照片的人
    （見九十年度偵字第一五七八號偵查卷第十四頁）」、「確有此事，當時確實是
    被告，當時雖然被告有戴安全帽，但為半罩式，我沒有看到他手上有沒有帶兇器
    ，.... （見本院卷九十年六月五日筆錄）」、「（提示被告及機車照片是否當
    天搶劫的人？）是的，沒有錯（見本院卷九十年六月五日筆錄）等語綦詳，亦核
    與被告本人身高、體型等特徵、扣案之上開安全帽乙頂之顏色、型式及上開機車
    之「ＢＹＩ─９５１」牌號後三碼等情，均相符合，又被害人甲○○於右揭時地
    遭盜匪時，復曾與被告因拉扯上開黑色手提皮包而面對面過，被害人甲○○與被
    告亦屬原不相識之二人，自無誣陷被告之可能及必要，是被害人甲○○上開指訴
    之情節，應堪採信。雖被害人甲○○於警訊中指稱其記下被告當時騎用之機車車
    號為「Ｒ？？─９５１」，而上開機車車牌之開頭字母係「Ｂ」者不同，惟被告
    本人不僅業據被害人甲○○迭次於警、偵訊中及本院審理時指認明確，有如上述
    ，且被告右揭犯罪時間復為晚上七時許之夜間時分，當時環境之視線，顯已非正
    常日間時分所可比擬，而英文字母「Ｂ」與「Ｒ」二字，在機車牌號上鑄造樣式
    亦極為相近，是被害人甲○○於右揭時地將被告所騎用上開機車車牌之開頭字母
    「Ｂ」誤認為「Ｒ」，亦屬人情之常，自不足為有利被告認定之依據，至為灼然
    。再者，被害人甲○○於右揭時地遭盜匪之上開行動電話乙具，經公訴人事後調
    取其通聯紀錄後，確先後於八十九年九月十六日凌晨零時八分四十六秒、零時十
    八分四十六秒、一時十六分四十秒及一時五十八分二十七秒，接獲由門號為「0
    000000000」之行動電話撥進之電話四通，此有該通聯紀錄乙份可佐，
    而上開「0000000000」號行動電話係證人丙○○所申請交予被告之姐
    即施欣怡本人使用之門號，且證人施欣怡確曾於八十九年九月十六日凌晨先後多
    次以上開行動電話門號撥話找被告等情，業據證人丙○○於本院審理時證稱「（
    認識被告？）我有聽過他這個人，因為他姐姐是我以前的女朋友，但沒有見過面
    （見本院卷九十年八月七日筆錄）」、「這門號是我在去年七月申請的，申請後
    就我女朋友施欣怡在使用，直到去年十二月底，後來我就不再幫她繳費所以停機
    （見本院卷九十年八月七日筆錄）」等語及證人施欣怡於本院審理時證稱「（去
    年七月間有無使用使用0000000000門號？）是的，是證人丙○○申請
    給我的，這個門號都是我在使用，去年十二月因為沒有繳錢所以被停機，....
    （見本院卷九十年八月七日筆錄）」、「（0000000000這門號是否知
    道是何人使用？）我弟弟（即被告）的門號（見本院卷九十年八月七日筆錄）」
    、「（去年九月十六日凌晨十二點零八點四十六秒有無打過000000000
    0號電話？）我有打過這通電話，我是要找我弟弟，.... （見本院卷九十年八
    月七日筆錄）」、「（為何當天打這麼多次的電話？）我都是要找我弟弟，....
    （見本院卷九十年八月七日筆錄）」等語綦詳，且被告於本院審理時亦供稱「（
    0000000000門號是誰的？）那是我的，我有使用過（見本院卷九十年
    六月五日筆錄）」等語明確，均相符合，應堪認定。雖證人施欣怡於本院審理時
    證稱其當天打多通電話予被告，惟被告均未接到，也不知接電話的人是誰云云，
    另被告亦辯稱其當天並未接獲其姊施欣怡打來之電話，亦不知其行動電話門號云
    云，惟證人施欣怡於八十九年九月十六日凌晨零時至二時止之時間內，不僅密集
    先後撥打行動電話四次予被告，且其中最短通話時間不僅有四十秒，最長通話時
    間更達九分三十九秒之譜，若非證人施欣怡熟視親友之人，證人施欣怡焉有在短
    時間內多次與人以行動電話通話達九分鐘久之可能，且證人施欣怡於本院審理時
    亦證稱「0000000000」門號是被告所使用的，亦均是要找被告等語，
    有如上述，又使用被害人甲○○上開行動電話及被告上開門號於當天撥打證人施
    欣怡上開門號之電話，經查閱上開通聯紀錄後，亦先後有八十九年九月十六日凌
    晨一時九分七秒、一時十六分十三秒二通，而其通話時間分別為一分十四秒及九
    秒，則接聽證人施欣怡所打來上開電話之人，若非亦認識證人施欣怡，亦焉有於
    其後再先後二次撥打電話予證人施欣怡之可能，是證人施欣怡於本院審理時辯稱
    當天接聽電話的人不是被告，亦不知何人接聽云云及被告此部分所辯，顯係事後
    迴護被告及被告事後卸責之詞，均不足採信，至為顯然。又被告於本院審理時復
    辯稱上開「0000000000」門號在案發當時，係由「阿斐」、「丁○○
    」在使用云云，惟上開門號係由被告申請使用乙情，業據被告於本院審理時供承
    屬實，有如上述，而被告竟於本院審理改稱上開門號在案發係由他人使用云云，
    並先後供稱「阿斐」、「丁○○」二人，不僅核與其本人於警訊中供稱「我使用
    的行動電話號碼0000000000是用我本人名義申請的，平常都是我及女
    朋友『徐家倩』在使用（見八十九年度偵字第一六三二八號偵查卷第六頁））」
    云云已不相符，且被告及證人己○○二人於本院審理時竟均供稱彼此不相識云云
    ，其供述亦屬先後矛盾，且有關「阿斐」其人不僅被告無法明確陳述其確實之年
    籍、住居所等資料供本院傳喚、訊問，而「丁○○」其人，經本院依法傳喚後，
    亦未能到庭作證，自均不足為有利被告認定之依據，至為灼然。再者，證人施欣
    怡於八十九年九月十六日凌晨先後四次撥打行動電話予被告上開「000000
    0000」門號及由上開門號於同日凌晨先後二次撥打予證人施欣怡上開行動電
    話之起迄基地台位置均為「桃園縣八德市○○路○段九一九號十二樓頂樓」乙址
    ，此有上開通聯紀錄乙份可佐，亦均核與被告當時住處為「桃園縣八德市○○路
    ○段三六一巷四三弄十五號二樓」之位置相符，是上開「0000000000
    」門號無論在接收或撥打行動電話時，該接收或撥打行動電話者之位置，應均係
    在上開基地台所涵蓋地區之內，而被告當時上開住處即屬其中之一，則被告迭次
    於警、偵訊中及本院審理時辯稱上開門號其於案發時借予「己○○」、「阿斐」
    或「丁○○」等人使用，不僅先後供述內容不一，且亦與上開門號於八十九年九
    月十六日凌晨先後四次接收或二次撥打行動電話之起迄基地台位置不符，顯亦屬
    被告事後卸責之詞，亦不足採信。被告犯行已臻明確，應予依法論科。
二、核被告所為，係犯懲治盜匪條例第五條第一項第一款之意圖為自己不法所有，以
    脅迫致使不能抗拒，而取他人之物罪。爰審酌被告前於八十九年八月二十九日甫
    因盜匪案件，經本院判處有期徒刑七年在案，竟仍不知悛悔，復於右揭時地以上
    述脅迫方法盜匪被害人甲○○上開財物，不僅損及被害人甲○○之權益，更嚴重
    破壞社會安全及被告犯罪後之態度等一切情狀，量處如主文所示之刑，以資儆懲
    。至於扣案之上開安全帽乙頂，雖係被告供犯罪所用之物，惟因非屬被告所有之
    物，業據被告供承在卷，自不得對之宣告沒收；另被告盜匪所得財物黑色手提皮
    包乙只（內有現金新台幣一萬餘元、甲○○身分證、駕駛執照各乙紙、中國信託
    商業銀行及遠東商業銀行信用卡各乙只及諾基亞牌行動電話（門號：00000
    00000，序號：000000000000000）乙具），應依懲治盜匪
    條例第七條第一項之規宣，均諭知發還被害人甲○○。
據上論斷，應依刑事訴訟法第二百九十九條第一項前段，懲治盜匪條例第五條第一項
第一款、第七條第一項，判決如主文。
本案經檢察官鍾和憲到庭執行職務
中      華      民      國      九十      年      十      月    三十    日
                          臺灣桃園地方法院刑事第四庭
                              法  官  林 晏 鵬
右正本證明與原本無異。
如不服本判決，應於判決送達後十日內向本院提出上訴狀( 應附繕本 )，上訴於
臺灣高等法院。
                              書記官  張 雅 慧
中        華        民        國   九十   年   十   月    三十    日
附錄法條：懲治盜匪條例第五條
懲治盜匪條例第五條
有左列行為之一者，處無期徒刑或七年以上有期徒刑：
一、意圖為自己或第三人不法所有，以強暴、脅迫、藥劑、催眠術或他法，致使不能
    抗拒，而取他人之物或使其交付者。
二、發掘墳墓而盜取殮物者。
三、藏匿或包庇盜匪者。
前項第一款之未遂犯罰之。
預備犯第一項第一款之罪者，處一年以下有期徒刑。


司法院資訊處製作；財團法人民間司法改革基金會備份。
